臺灣彰化地方法院刑事判決　　　　　　　　　　　　　九十三年度訴字第七四八號
　　公　訴　人　臺灣彰化地方法院檢察署檢察官
　　被　　　告　乙○○
右列被告因妨害公務等案件，經檢察官提起公訴（九十三年度偵字第三六一九號），
本院判決如左：
        主  文
乙○○損壞公務員職務上委託第三人掌管之文書，處有期徒刑陸月，如易科罰金，以
佰元折算壹日。
        事  實
一、乙○○係彰化縣彰化市○○路○段五三九巷十、十二、十四、十六號「蔚藍汽車
    旅館有限公司」（下稱蔚藍汽車旅館）之負責人，其於民國九十一年四、五月間
    （起訴書誤載為九十一年六月份），向林坤生借用其向台灣電力股份有限公司（
    化市○○○○段九十九之八地號上之電表一只（該電表表號為00000000
    號），供作「蔚藍汽車旅館」廣告霓虹燈用電計量之用。詎乙○○為圖減省電費
    ，竟意圖為自己不法之所有，於九十一年十月間某日（起訴書誤載為九十二年十
    月間），持不明器具，將台電公司出租並委託保管，而裝設在上址之電表上，用
    以證明為台電公司所加封，而具文書性質之封印鎖二個（編號分別為Ｅ0000
    000、Ｅ0000000號，一為電表白鐵扣環封印鎖，另一為電表外箱封印
    鎖）撬開毀損後，並將電表玻璃罩封印鉛塊銅線拆斷撕毀，打開電表玻璃罩，將
    十位數指針齒輪磨損（磨損後無法帶動百位數指針齒輪，使電表用電度數不會超
    過百位），改變電度表之構造，使電表計量器失效不準之方式竊電使用。嗣於九
    十二年十二月九日台電公司稽查人員甲○○前往稽查時發覺前開電表已近一年計
    量電表指針未轉動亦無度數，乃告知乙○○上開情形，乙○○始將前開電表恢復
    轉動計量功能；同年月二十四日十七時許，甲○○再會同警方前往稽查，發現該
    只電表外箱封印鎖及白鐵扣環封印鎖悉遭損壞，且曾取下電表玻璃罩破壞內部構
    件，致計量電表失效不準始查獲上情，並扣獲前開電表及遭損壞編號為Ｅ000
    0000號封印鎖各一只。事後經台電公司計算之結果，總計乙○○共竊取約二
    十八萬一千三百九十二度之電力，應追償新台幣二十九萬五千四百六十二元之電
    費。
二、案經彰化縣警察局移送臺灣彰化地方法院檢察署檢察官偵查起訴。
        理  由
一、訊據被告乙○○，固坦承伊係蔚藍汽車旅館之負責人，且自九十一年四、五月間
    起向林坤生借用其向台電公司租用位於彰化縣彰化市○○○○段九十九之八地號
    上之電表一只（表號為00000000號），供作「蔚藍汽車旅館」廣告霓虹
    燈用電計量之用，惟矢口否認有何前揭犯行，辯稱：伊並未竊電，亦不知該只電
    下稱台電公司）租用位於彰化縣彰表曾遭破壞更動云云。經查：設於彰化縣彰化
    市○○○○段九十九之八地號上之電表一只（該電表表號為00000000號
    ），乃林坤生所租用，嗣其借予被告經營之「蔚藍汽車旅館」廣告霓虹燈用電計
    量之用後，即無他人使用乙情，業據證人林坤生於偵查中證述明確，且有蔚藍汽
    車旅館公司基本資料及台電公司用戶基本資料附卷可稽。次查，依卷附之電表表
    號為00000000號之用電繳費紀錄，被告向林坤生借用之初，其電力使用
    情形尚屬正常，使用度數多在數千度之數，然自收費日期為九十一年十二月十二
    日起至九十二年十二月十一日間，用電度數僅為四十度上下，與之前動輒數千度
    相比，差異甚鉅，顯見該只電表確實遭人改變電度表之構造，使電表計量器失效
    不準之方式竊電使用。又本件係因台電公司發覺前開電表使用度數異常，乃於九
    十二年十二月九日派遣稽查人員甲○○前往查勘，嗣於當日曾向被告表示前開情
    形，同年月二十四日十七時許，甲○○會同警方前往稽查時，該只電表已被用電
    人更改並恢復轉動等情，業據證人甲○○於警、偵訊中陳明甚詳，復於本院審理
    中證稱：「九十二年十二月九日，我第一次去查時，被告說該電錶是林坤生的，
    要會同他才要讓我查電錶，所以我們就回去了。從之前的資料中，該電錶的使用
    度數均為○。九十二年十二月二十四日，第二次去查時，我們會同地主、刑警隊
    及被告，去查電錶，我們發現電錶外箱封印鎖不見了，電錶白鐵扣環封印鎖一個
    也不見了，於電錶箱中有一個剪斷的封印鎖，而電錶玻璃罩封印鉛塊銅線被拆斷
    撕落，而電錶中的固定鋁插也不見了。於第一次查緝時，我們有拍照，當時外殼
    封印鎖還掛在上面。九十二年十二月二十四日，第二次去查緝時，封印鎖已經沒
    有掛在外箱上面，而掉落在電錶箱內。所以，顯然有人在這段時間，有作電錶更
    動。該電錶，九十一年度十二月份，抄表時，使用度數就有問題（十二月份抄表
    是計算十月、十一月份的使用度數）。」、「從九十一年十月、十一月份起，該
    電錶就有異常，使用度數幾乎為零。」、「原本以為是將該電錶回撥，但是查緝
    後，才發現應該把電錶拆開後，將十位數指針齒輪磨損後，只有個位數齒輪可以
    去帶動十位數的齒輪，而十位齒輪沒有辦法帶動百位數的齒輪轉動，所以電錶使
    用度數不會超過百位，之後，再回裝電錶。」、「（十二月九日為何去查緝）抄
    表員有反應，該電錶使用度數有異常。」、「（查緝時，除被告使用外，有無其
    他外接線源）無。」等語，按該只電表既僅被告使用，並無他人共用，則能從改
    變電度表之構造獲取利益者，除被告別無他人，堪信更動電表構件使電表計量器
    失效不準而竊電使用者，應係被告。此外，復有前開遭更動之電表及遭損壞編號
    為Ｅ0000000號封印鎖各一只扣案可據，及現場照片、追償電表計算單、
    台電公司用電實地調查書等附卷可佐，本件事證明確，被告前開犯行洵堪認定。
二、按台灣電力公司在用戶電表上裝置之封印，一面刻有電力公司或台電字樣，一面
    印有閃光圖案，既用以證明為電力公司所加封，即與刑法第二百二十條所稱足以
    為表示其用意之證明者相當，自應以文書論，且已隨同出租之電表，由用戶保管
    ，被告為竊電使用加以毀損破壞，核其所為係犯刑法第一百三十八條毀壞公務員
    委託第三人掌管之文書罪及電業法第一百零六條第三款之竊電罪。被告基於單一
    之犯意以一個行為繼續為竊電行為之實施，為繼續犯。再被告以損壞公務員職務
    上委託第三人掌管之文書犯行，以達其竊電使用之目的，二者具有手段、目的之
    牽連關係，為牽連犯，應依刑法第五十五條之規定，從一較重之刑法第一百三十
    八條損壞公務員職務上委託第三人掌管之文書罪處斷。爰審酌被告尚無不良素行
    及其為圖減省電費而損壞公務員委託第三人掌管文書，並改變電度表之構造而使
    電度表計量器失效不準之方式竊電、竊取電力之度數、遭追償之電費數額、所生
    損害暨其犯罪後矢口否認犯行不知悔改，且迄今未將追償電費全數繳付予台電公
    司等一切情狀，量處如主文所示之刑，並諭知易科罰金之折算標準。
據上論斷，應依刑事訴訟法第二百九十九條第一項前段，電業法第一百零六條第三款
，刑法第十一條前段、第一百三十八條、第二百二十條第一項、第五十五條、第四十
一條第一項前段，罰金罰鍰提高標準條例第一條前段、第二條，判決如主文。
本案經檢察官丙○○到庭執行職務
中      華      民      國      九十三      年      八      月    十    日
                                臺灣彰化地方法院刑事第二庭
                                    審判長法官  石  馨  文
                                    法      官  郭  麗  萍
                                    法      官  王  義  閔
右正本證明與原本無異。
如不服本判決，應於判決送達後十日內，向本院提出上訴狀( 須附繕本 )。
                                    法院書記官  詹  國  立
中      華      民      國    九十三    年      八      月    十三      日
電業法第一百零六條
有左列行為之一者為竊電，處五年以下有期徒刑、拘役或五百元以下罰金：
一、未經電業供電而在其供電線路上私接電線者。
二、繞越電度表或其他計電器，損壞或改動表外之線路者。
三、損壞或改變電度表、無效電力計、其他計電器之構造，或以其他方法使其失效不
準者。
四、在電價較低之線路上，私接電價較高之電器者。
五、包燈用戶，在原定電燈盞數及瓦特數以外，私自增加盞數或瓦特數者。
刑法第一百三十八條
毀棄、損壞或隱匿公務員職務上掌管或委託第三人掌管之文書、圖畫、物品，或致令
不堪用者，處五年以下有期徒刑。
刑法第二百二十條
在紙上或物品上之文字、符號、圖畫、照像，依習慣或特約，足以為表示其用意之
證明者，關於本章及本章以外各罪，以文書論。
錄音、錄影或電磁紀錄藉機器或電腦之處理所顯示之聲音、影像或符號，足以為表
示其用意之證明者，亦同。
稱電磁紀錄，指以電子、磁性或其他無法以人之知覺直接認識之方式所製成之紀錄
，而供電腦處理之用者。
